【裁判字號】    89,交易,106
【裁判日期】    900430
【裁判案由】    公共危險等
【裁判全文】
臺灣高雄地方法院刑事判決                        八十九年度交易字第一六號
    公  訴  人  臺灣高雄地方法院檢察署檢察官
    被      告  乙○○
    選任辯護人  顏宏斌律師
右列被告因公共危險等案件，經檢察官提起公訴（八十八年度偵字第二八八○三號）
，本院判決如左︰
    主  文
乙○○服用酒類，不能安全駕駛動力交通工具而駕駛，處有期徒刑參月，如易科罰金
以參佰元折算壹日；又因過失傷害人，處有期徒刑伍月，如易科罰金，以參佰元折算
壹日，應執行有期徒刑柒月，如易科罰金，以參佰元折算壹日。
    事  實
一、乙○○考領有合格自小客車駕駛執照，於民國八十八年五月七日約十九至二十時
    間與友人甲○先在高雄縣大寮鄉○○路○路邊攤吃鴿子肉並飲酒，至翌日即五月
    八日凌晨許，接續至附近檳榔攤繼續服用酒類啤酒、含酒精成分之保力達藥酒及
    高粱酒等酒類，直至該日二時許二人欲離開時，乙○○明知於服用酒類後，反應
    與控制能力均已減弱，而無法安全駕駛動交通工具，猶駕駛車號ＶＣ－六四二八
    號自小客車，並載送友人甲○乘座於右前座位欲一同離開，沿高雄縣大寮鄉○○
    路由南往北方向行駛，於該日二時五十分許，行經光明路路段二百公尺處，本應
    注意汽車行駛時，駕駛人應注意車前狀況，並隨時採取必要之安全措施，並依當
    時之天候雖為陰天、夜間，但有照明設備，路面乾燥、無缺陷，亦無障礙物，且
    視據良好等情狀，並無不能注意之情事，竟疏未注意於服用酒類後，已無法安全
    駕駛動力交通工具之狀態下，竟貿然駕車上路，復未注意車前狀況而以其所駕駛
    之車頭右側處衝撞中央分隔島上之路樹，至右前乘客座位上之甲○受有右下腿脛
    骨、腓骨截節性、開放性骨折之傷害。嗣經巡邏員警據報前來處理而知前情。
二、案經甲○訴請高雄縣警察局林園分局報請台灣高雄地方法院檢察署檢察官偵查起
    訴。
    理  由
一、訊據被告乙○○故坦承前開車號之自小客車為伊所有，並於前揭時、地與告訴人
    甲○等友人一同服用酒類啤酒、高樑酒等酒類，惟矢口否認有何服用酒類不能安
    全駕駛動力交通工具之公共危險及過失傷害之犯行，辯稱︰當天於服用酒類後，
    要離開時，因告訴人稱要帶伊至旅館休息，故由告訴人駕駛伊之車輛，伊是坐在
    駕駛座旁邊，且告訴人開到大寮路與光明路口時，因駕駛不穩定，才撞上安全島
    上之路樹云云；辯護意旨則指陳︰從本件車禍車輛受損情形來看，其係左前角撞
    及中央分隔島，故車輛左前側損壞特別嚴重，且由告訴人受傷之部位是右下腿脛
    骨、腓骨骨折，乃係因其右腳踩踏油門，在撞擊的瞬間，身體向右前方傾撞，右
    腳與車輛排檔器前裝備嚴重擦撞所造成，而被告所受傷害係頭部外傷與右手擦傷
    ，則是因向右前方傾撞時與擋風玻璃及右前門之門柱部分擦撞所造成，故可斷定
    本件車禍之駕駛人為告訴人，被告僅係乘客，又被告未向告訴人提出告訴及請求
    損害賠償係基於朋友同舟共濟之情誼，且車輛縱然為被告所有，與有無交由他人
    駕駛間並無必然之關係，公訴意旨顯均係臆測之詞，再者，證人謝清華（即謝青
    宏）與李俊堯之證述均不足採。
二、 經查︰
  （一）右揭事實，業據告訴人甲○於警、偵訊中及本院調查時指述明確，且證人即
        事故當時到現場處理員警謝青宏（原名謝清華），在庭分別結證稱：伊到達
        事故現場時，告訴人甲○已經送醫，被告則因傷勢不嚴重自行下車站在路旁
        ，伊並詢問係何人駕車肇事，被告乙○○即向伊表明係被告本人駕駛，且係
        自己撞上路樹，並未與他車發生事故，而當場伊向被告表示撞到路樹要賠償
        鄉公所等相關事宜時，被告亦承諾賠償負責等語明確（見偵查卷第十八頁背
        面訊問筆錄，及本院八十九年四月十八日訊問筆錄）；另證人即被告與告訴
        人飲酒之檳榔攤老闆李俊良亦到庭證稱：於八十八年五月八日凌晨，被告與
        告訴人二人至伊所開之檳榔攤飲酒，且來之時已喝過酒，到伊店中後二人復
        點用高樑酒飲用，後來二人離開時，伊有趨前送被告與告訴人二人，伊看到
        是被告進入駕駛座，告訴人則乘坐於右前座位，伊當時並有交代車開慢點等
        語（見本院八十九年八月二十二日訊問筆錄），雖證人李俊良不記得當日被
        告與告訴人所穿著衣服款式，及陳述被告與告訴人二人於該日十二點多離開
        之陳述部分，與被告二人肇事時間係五月八日二時五十分許相差甚多，即證
        人李俊良就此細節部分之陳述與事實不一，然參酌證人李俊良與被告、告訴
        人間係朋友關係，且二人飲酒後甚晚離開，當時之客人甚少，老闆當會送被
        告與告訴人二人上車離去，是其前開有關看到被告駕車，告訴人乘坐於右側
        座位之證述，堪以採信。復據事故發生後所拍攝被告車損照片所呈（人與車
        輛同方向來看）：雖然被告所駕駛自小客車之車頭因撞擊而呈不規則凹損，
        但車頭保險桿中央之引擎散熱器凹損形式係右側往內斜凹陷，車頭引擎蓋亦
        是右側處向上翹起彎折，凹陷處並呈明顯因撞擊路樹所留刮擦痕而右側翼子
        板處亦因撞擊擠壓向下彎折，而左前車頭處則僅呈較小的凹痕，亦即從整體
        的車損來看，左側輕微凹陷，以及該車右側之保險桿、引擎室到折彎的車蓋
        ，非常明顯可看出被告所駕駛之自小客車之車頭左側僅係輕微摩擦到路樹後
        ，逕以車頭右側處撞擊上中央分隔島上之路樹，車輛才因此停下，是該車左
        側車頭處並無任何明顯受損情形，而主要受損的部位是在車頭右前保險桿處
        ，故乘坐於右前座之人，則會因車頭下方擠壓而使腳部受到傷害，並觀諸被
        告所提出之傷單，僅受有頭部外傷並右手擦傷之輕微傷害，有聖若瑟醫院出
        具之診斷證明書一紙在卷可按，而告訴人則受有右下腿脛股、腓骨截節性、
        開放性骨折之傷害，亦有鄭綜合醫院以第００二九五六號之驗傷診斷證明書
        一份附卷可佐，告訴人所受之傷害部位顯與車損處相符。並參以駕駛者，因
        其本身操控車輛，於面對瞬間之意外事故時，當能及時採取閃避措施，避免
        自己受到傷害或將傷害降低之反應，因而將方向盤往左打，而乘座於右前座
        之乘客根本無此機會反應，此亦與前開車損情狀相符；又執勤警員與被告並
        無怨隙，倘非真有其事，衡情當無妄加誣指而自陷己於偽證罪嫌之理，且被
        告復自承前開自小客車伊係購買新車，車齡僅約四、五年，惟因本次車禍事
        故受損嚴重無法修繕而報廢，但因顧及朋友關係，並未向被告求償，且願賠
        償告訴人十萬元云云，顯非一般人之所為而與常理相悖。至於證人即救難協
        會人員丙○○到庭雖陳稱：「我有去處理，我去時，見一傷者腳骨折，另一
        人沒有，受傷那人是坐在駕駛座，是我把他自車內抱出來，另一人是坐在右
        前座，因本件我有抱過受傷人，印象較深刻」、「（腳骨折那人，為何腳骨
        折？）好像是卡在車內方向盤」等語，惟就該名受傷人係何隻腳受傷、車輛
        受損情形如何、被告或告訴人身上是否有酒味、車窗玻璃有無破裂事故當日
        處理過幾件車禍事故、左右兩邊車門是否均能順利打開，是否有卡住、即是
        從左邊車門進去或從右邊車門進去救護被害人等情證人丙○○均不記得，（
        分別見本院八十九年七月二十五日及訊問筆錄）且證人丙○○許多問題多以
        「好像」來回答，顯然並不明確，是縱然可認證人丙○○有至事故現場進行
        協助救護，惟證人究係從何車門進去？又是從何座位扶出告訴人，且該證人
        是否會將其他車禍事故之救護經過與本件混淆，均尚有疑問，是尚難依證人
        不明確之陳述，逕為告訴人於肇事前即係駕駛者之認定，併此說明。
  （二）並查，證人即到場處理員警謝青宏復到庭陳稱：當時在場問被告話時，被告
        的意識尚清楚，但被告有時蹲著有時站著，伊並有聞到被告身有酒味，且被
        告的臉有紅，在交談時，被告的反應雖比較慢，但說話的內容還算清楚（見
        本院八十九年十二月二十七日訊問筆錄），並據醫學研究顯示，酒精主要影
        響神經化學作用，對於身體影響除自主神經系統亢奮與認知功能的暫時性缺
        損外，與駕駛能力有關者為：１、對於移動景物之追蹤能力，２、眼睛經強
        光照射後恢復視力之能力，及３、監視四周之注意力，此三種能力在夜間駕
        車時猶其重要，且許多人飲酒後因無可自覺之生理反應，以致腦部功能缺損
        而仍不自知而照常開車，此即為許多酒後駕車造成意外事故之主要原因，而
        被告並自承與告訴人先在大寮路上之路邊攤服用酒類，至翌日凌晨時，再續
        攤至光明路告訴人有人所開設之檳榔攤繼續飲酒，且所飲用之酒類係高樑酒
        、啤酒等酒類混合飲用，且於飲酒完畢駕車離開後，不到二十分鐘之時間即
        撞上路中所設中央分隔島上之路樹，當時並無其他車輛或行人之疏失行為所
        導致，更益徵該駕駛人即被告當時之反應與控制能力均因酒精之影響而降低
        ，致不能安全駕駛動力交通工具而肇事，雖本件事故處理員警疏未對被告進
        行呼氣或血液中之酒精濃度之測試，惟據上揭說明，亦堪認被告於服用酒類
        後已無法安全駕駛動力交通工具。
  （三）按汽車行駛時，駕駛人應注意車前狀況，並隨時採取必要之安全措施，道路
        交通安全規則第九十四條第三項定有明文。被告依法駕車，對於相關規定當
        應知之甚明，並具道路交通事故調查報告表所載，肇事當時之天候雖為陰天
        、夜間，但有照明設備，路面乾燥、無缺陷，亦無障礙物，且視據良好等情
        狀，並無不能注意之情事，竟疏未注意於服用酒類後，已無法安全駕駛動力
        交通工具之狀態下，竟貿然駕車上路，復未注意車前狀況，致撞擊路樹肇事
        ，而使乘坐於右側之告訴人因之受有右下腿脛骨、腓骨截節性、開放性骨折
        之傷害，其有過失至明。且告訴人之傷害，與被告之過失行為間顯有相當因
        果關係。
    綜上說明，被告所辯及辯護意旨所陳，並不足採，本件事證明確，被告犯行足堪
    認定。
三、核被告乙○○服用酒類後，以無法安全駕駛動力交通工具，猶駕車上路，所為係
    犯刑法第一百八十五條之三之公共危險罪，又因過失傷害告訴人，則係犯刑法第
    二百八十四條第一項前段之過失傷害人罪。被告所犯上開二罪間，犯意各別，構
    成要件互異，應分論併罰。被告為汽車駕駛人，酒醉駕車，因而致人受傷，應依
    道路交通管理處罰條例第八十六條第一項之規定，加重其刑。爰審酌被告高職畢
    業之智識程度、素行良好，有本院被告院內索引卡紀錄表及台灣高等法院被告全
    國前按紀錄表各一份在卷可按，且酒後駕車為近年交通事故發生之主因，不僅害
    了自己，更嚴重影響其他使用道路之民眾之身體、生命、財產權益，且屢經各傳
    播媒體長期宣導，應廣為全國國民所共知，被告竟置若罔聞，於酒後已不能安全
    駕駛動力交通工具之狀態，猶抱持僥倖心態駕車上路，並因之肇事；然告訴人與
    被告共同飲酒，亦知被告當時已處於不能安全駕駛之狀態下，仍貿然乘坐被告所
    駕駛之車，同有過失，及告訴人所受傷害之程度，且被告從肇事至今尚未賠償告
    訴人所受之損害等一切情狀，分別量處如主文所示之刑，以為懲儆，又被告於犯
    罪後刑法第四十一條於九十年一月四日修正，並於同月十日公布、十二日施行，
    有關易科罰金部分，範圍擴大為最重本刑五年以下有期徒刑之罪，惟與被告所犯
    之罪比較後並不影響，依刑法第二條第一項前段之規定，應適用裁判時之刑法第
    四十一條第一項規定，並諭知易科罰金之折算標準。
據上論斷，應依刑事訴訟法第二百九十九條第一項前段，道路交通管理處罰條例第八
十六條第一項，刑法第二條第一項前段、第一百八十五條之三、第二百八十四條第一
項前段、第五十一條第五款、第四十一條第一項，罰金罰鍰提高標準條例第一條前段
、第二條，判決如主文。
本案經檢察官呂幸玲到庭執行職務
中      華      民      國      九十      年      四      月    三十    日
                        臺灣高雄地方法院交通法庭
               法    官  程克琳
右正本證明與原本無異。
如不服本判決，應於判決送達後十日內，向本院提出上訴狀。
                             書記官   梁瑜玲
中      華      民      國      九十      年      四      月    三十    日


司法院資訊處製作；財團法人民間司法改革基金會備份。
